臺灣高等法院高雄分院刑事判決　　　　100年度上易字第302號
上　訴　人　臺灣高雄地方法院檢察署檢察官
被　　　告　簡上鈜
上列上訴人因被告竊盜案件，不服臺灣高雄地方法院100 年度易
字第115 號中華民國100 年2 月10日第一審判決（起訴案號：臺
灣高雄地方法院檢察署99年度偵字第37257 號），提起上訴，本
院判決如下：
    主  文
原判決撤銷。
簡上鈜犯如附表所示之罪，各處如附表所示之刑；應執行有期徒
刑參年貳月。扣案之梅花板手、破壞鉗、鐵鎚各壹支，均沒收。
    事  實
一、簡上鈜前於民國97年間，因竊盜案件，分別經臺灣高雄地方
    法院以97年度審簡字第3400號、第3502號、97年度易字第77
    2 號判決處有期徒刑4 月、3 月、3 月、7 月，經同院以97
    年度審聲字第4522號裁定定其應執行刑為有期徒刑1 年3 月
    ；復於97年間，因詐欺案件，經臺灣高雄地方法院以98年度
    審簡字第706 號判決處有期徒刑4 月確定；於98年間，因贓
    物、詐欺案件，經同院以98年度審簡字第1730號判決處有期
    徒刑各3 月，應執行有期徒刑4 月確定，上開各罪接續執行
    ，甫於99年5 月16日縮刑期滿執行完畢。詎其猶不知悔改，
    分別為以下犯行：
  (一)於99年10月28日22時30分許，駕駛車牌號碼YI-8378 號自小
    客車，前往高雄市林園區○○○路28-30 號林圓汽車旅館22
    3 號房投宿，詎其竟意圖為自己不法之所有，持客觀上足以
    對人之生命、身體構成威脅，足供兇器使用之十字螺絲起子
    1 支，竊取上開汽車旅館所有，價值約新臺幣12,000元，置
    放在該房間內之聲寶牌42吋液晶電視1 台，得手後，並將之
    搬運至前揭自小客車內，嗣經該汽車旅館人員黃炳翔察覺有
    異前往察看，簡上鈜旋即駕車逃逸。
  (二)簡上鈜與王承法（涉嫌竊盜罪嫌部分另由臺灣高雄地方法院
    檢察署檢察官偵辦中，下同）共同基於意圖為自己不法所有
    之犯意聯絡，於99年12月14日22時30分許，由簡上鈜駕駛懸
    掛車牌號碼VJ-6076 號車牌（原車牌號碼為8475-GQ ）之自
    小客車搭載王承法，待行至高雄市○○區○○路2 巷旁366
    汽車美容坊前時，由王承法持簡上鈜所有，客觀上足以對人
    之生命、身體構成威脅，足供兇器使用之梅花板手1 支，竊
    取廖英凱所有之X6-9076 號自小客車車牌2 面，簡上鈜則在
    旁把風，得手後，2 人旋即駕車駛離現場。
  (三)簡上鈜與王承法共同基於意圖為自己不法所有之犯意聯絡，
    於99年12月14日23時許，由簡上鈜駕駛上開自小客車搭載王
    承法，行至高雄市前鎮區○○○○路8 號旁工寮時，由王承
    法持其所有，客觀上足以對人之生命、身體構成威脅，足供
    兇器使用之破壞鉗、鐵鎚各1 支及乙炔1 瓶，在該址門前以
    上開工具撬開懸掛於門邊之掛鎖，而用破壞該安全設備之方
    式，踰越進入工寮內（侵入住居部分未據告訴），竊取置放
    該處，不詳姓名之人所有之電焊機2 台及電纜線、電焊機電
    纜線各1 綑，簡上鈜則在旁負責把風，得手後，2 人旋即駕
    車駛離逃逸。
  (四)簡上鈜與王承法共同基於意圖為自己不法所有之犯意聯絡，
    於99年12月14日20時許，由簡上鈜駕駛上開自小客車搭載王
    承法，行至高雄市前鎮區○○○ 路2 號貨櫃屋旁時，由王承
    法徒手竊取置放於該處，不詳姓名之人所有之工程測量儀1
    台，簡上鈜則在旁把風，得手後，2 人旋即駕車駛離現場。
  (五)簡上鈜與王承法共同基於意圖為自己不法所有之犯意聯絡，
    於99年12月間某日，由簡上鈜駕駛上開自小客車搭載王承法
    ，行至高雄市○鎮區○○路9 巷2 號前時，由王承法徒手竊
    取置放於該處紙箱內，不詳姓名之人所有之棉質手套12包（
    起訴書誤載為120 包），簡上鈜則在旁把風，得手後，2 人
    旋即駕車駛離現場。
  (六)簡上鈜與王承法共同基於意圖為自己不法所有之犯意聯絡，
    於99年11月間某日，在高雄市某處，由王承法持其所有，客
    觀上足以對人之生命、身體構成威脅，足供兇器使用之T 字
    型板手1 支，破壞不詳姓名之人所有，停放於該處之自小客
    車車門後，入內竊取李國旺所有之汽車駕照1 張及ETC 主機
    2 台，簡上鈜則在旁把風，得手後，2 人旋即逃離現場。嗣
    經林圓汽車旅館人員黃炳翔報警，經警循線始查悉上情，並
    於99年12月15日20時8 分許，警方前往高雄市○○區○○里
    ○○路78號簡上紘現居地，當場扣得簡上鈜、王承法所有，
    供犯上揭加重竊盜罪所用之梅花板手、破壞鉗、鐵鎚各1 支
    在案。
二、案經高雄市政府警察局林園分局報告臺灣高雄地方法院檢察
    署檢察官偵查起訴。
    理  由
甲、程序方面：
一、卷附高雄縣政府警察局林園分局搜索扣押筆錄、扣押物品目
    錄表，車輛詳細資料報表4 紙，此類文書係被告以外之人於
    審判外所做之書面陳述，屬於傳聞證據。惟其本質上屬公務
    員本於職權所為，其正確性及可信性頗高，如有錯誤亦可請
    求更正，應屬159 條之4 第1 款由公務員職務上所製作之紀
    錄或證明文書，具有證據能力。
二、按被告以外之人於審判外之言詞或書面陳述，除法律有規定
    者外，不得作為證據；又被告以外之人於審判外之陳述，雖
    不符刑事訴訟法第159 條之1 至第159 條之4 之規定，而經
    當事人於審判程序同意作為證據，法院審酌該言詞陳述或書
    面陳述作成時之情況，認為適當者，亦得為證據；當事人、
    代理人或辯護人於法院調查證據時，知有第159 條第1 項不
    得為證據之情形，而未於言詞辯論終結前聲明異議者，視為
    有前項之同意。刑事訴訟法第159 條第1 項、第159 條之5
    分別定有明文。經查，本判決所引用除上開書面證據外之其
    餘各項證據資料，其屬於被告以外之人於審判外之言詞、書
    面陳述者，均據本院於調查證據程序逐一提示並告以要旨，
    檢察官、被告均知該等證據為被告以外之人之審判外陳述，
    均未於言詞辯論終結前聲明異議，本院審酌上開證據作成時
    之情況，亦無不當取供等情形，認為以之作為本案之證據亦
    屬適當，依刑事訴訟法第159 條之5 規定，應有證據能力。
乙、實體方面：
一、上揭犯罪事實，業據被告簡上鈜於警詢、偵查、原審及本院
    時坦承不諱，核與被害人即林圓汽車旅館人員黃炳翔於警詢
    時指述之情節相符（見偵查卷第21頁至第22頁），並經證人
    即被告女友李俞萱於警詢時證述屬實（見偵查卷第15頁），
    復有99年10月28日日報表1 紙、林圓汽車旅館之現場照片4
    張、查獲照片38張、車輛詳細資料報表4 紙（見偵查卷第23
    頁至第25頁、第39頁至第62頁）在卷供參，且有ETC 主機2
    台、電焊機2 台、電焊機電纜線1 綑、工程測量儀1 台、棉
    質手套12包等物扣案可資佐證，足認被告任意性自白均與事
    實相符，足以採信。本件事證明確，被告先後多次普通竊盜
    、加重竊盜犯行，均堪認定。
二、新舊法比較：
    本件被告行為後，刑法第321 條第1 項業於100 年1 月26日
    修正公布，並於同年月28日生效施行。按行為後法律有變更
    者，適用行為時之法律，但行為後之法律有利於行為人者，
    適用最有利於行為人之法律，刑法第2 條第1 項定有明文。
    查修正前刑法第321 條第1 項規定：「犯竊盜罪而有左列情
    形之一者，處6 月以上、5 年以下有期徒刑：一於夜間侵入
    住宅或有人居住之建築物、船艦或隱匿其內而犯之者。二毀
    越門扇、牆垣或其他安全設備而犯之者。三攜帶兇器而犯之
    者。四結夥三人以上而犯之者。五乘火災、水災或其他災害
    之際而犯之者。六在車站或埠頭而犯之者」；修正後刑法第
    321 條第1 項則規定：「犯竊盜罪而有下列情形之一者，處
    6 月以上、5 年以下有期徒刑，得併科新臺幣10萬元以下罰
    金：一侵入住宅或有人居住之建築物、船艦或隱匿其內而犯
    之者。二毀越門扇、牆垣或其他安全設備而犯之者。三攜帶
    兇器而犯之者。四結夥三人以上而犯之者。五乘火災、水災
    或其他災害之際而犯之者。六在車站、埠頭、航空站或其他
    供水、陸、空公眾運輸之舟、車、航空機內而犯之者」，經
    比較新舊法之規定，新法法定刑除增加「得併科10萬元以下
    罰金」之罰金刑外，並刪除原第1 款「於夜間」之要件，且
    就第6 款增加「航空站、其他供水、陸、空公眾運輸之舟、
    車、航空機內」之要件，核均屬加重刑罰或擴大加重竊盜構
    成要件之涵攝範圍，是修正後刑法第321 條第1 項之規定並
    未較有利於行為人，本件自應適用100 年1 月26日修正前刑
    法第321 條第1項 之規定。
三、按刑法第321 條第1 項第3 款之攜帶兇器竊盜罪，係以行為
    人攜帶兇器竊盜為其加重條件，此所謂「兇器」，其種類並
    無限制，凡客觀上足對人之生命、身體、安全構成威脅，具
    有危險性之兇器均屬之，且祇須行竊時攜帶此種具有危險性
    之兇器為已足，並不以攜帶之初有行兇之意圖為必要（最高
    法院79年臺上字第5253號判例意旨參照）。次按刑法第321
    條第1 項第2 款規定將「門扇」、「牆垣」、「其他安全設
    備」並列，則所謂「門扇」專指門戶而言，應屬狹義，僅指
    分隔住宅或建築物內外之間之出入口大門而言；而所謂「其
    他安全設備」，指門扇牆垣以外，依通常觀念足認防盜之一
    切設備而言，如電網、門鎖以及窗戶等是，至於已經入大門
    室內之住宅或建築物內部諸門，不論是房間門、廚房門、通
    往陽台之落地鋁製玻璃門，則應認係「其他安全設備」，最
    高法院25年上字第4168號判例意旨，司法院（73）廳刑一字
    第603 號及臺灣高等法院暨所屬法院72年度法律座談會刑事
    類第28號研討結果可資參照。再按刑法第321 條第1 項第2
    款之毀越門扇安全設備竊盜罪，關於「毀越」指毀損與踰越
    而言，毀越門扇或安全設備而入室行竊，其越入行為即屬侵
    入住宅，已結合於所犯加重竊盜之罪質中，無更行構成侵入
    住宅罪之理；而其中毀損門扇安全設備竊盜罪，乃同法第35
    4 條之毀損罪與普通竊盜罪之結合犯，上開毀損門扇安全設
    備，係犯普通竊盜罪之加重情形，已結合於所犯加重竊盜之
    罪質中，自不能於論以加重竊盜罪外，更行論以毀損罪，最
    高法院27年上字第1887號判例、92年度台非字第6 號判決同
    可參照。
四、查被告簡上紘就事實欄一(一)所使用之十字螺絲起子；就事實
    欄一(二)所使用之梅花板手；就事實欄一(三)所使用之破壞鉗、
    鐵鎚；就事實欄一(六)所使用之T 字型板手，均係金屬材質製
    成，客觀上自皆足以對於他人之生命、身體構成威脅而具有
    危險性，俱屬刑法所謂兇器甚明。又事實欄一(三)所示之門上
    掛鎖具防閑作用，為安全設備之一種。是核被告就事實欄一
    (一)、(二)、(六)所為，均係犯10年1 月26日修正前刑法第321 條
    第1 項第3 款之攜帶兇器竊盜罪；就事實欄一(三)所為，係犯
    100 年1 月26日修正前刑法第321 條第1 項第2 款、第3 款
    之攜帶兇器毀越安全設備竊盜罪；就事實欄一(四)、(五)所為，
    均係犯刑法第320 條第1 項之普通竊盜罪。被告與王承法間
    ，就事實欄一(二)至(六)之5 次犯行，彼此間均有犯意聯絡及行
    為分擔，應分別論以共同正犯。復被告與王承法共同竊取事
    實欄一(四)工程測量儀與事實欄一(五)所示棉質手套之犯行，係
    在不同天所竊取等情，業據被告於原審準備程序時供承在卷
    （見原審卷第23頁背面），是被告上開6 次犯行，犯意各別
    ，行為互殊，應予分論併罰。被告有事實欄一所載之前案紀
    錄，甫於99年5 月16日徒刑期滿執行完畢之事實，有臺灣高
    等法院被告前案紀錄表在卷可佐，其於受有期徒刑執行完畢
    後，5 年內故意再犯本件有期徒刑以上之6 罪，均為累犯，
    均應依刑法第47條第1 項規定，分別加重其刑。
五、原審以被告簡上鈜罪證明確，因予論罪科刑，固非無見；惟
    查：(一)被告行為後，刑法第321 條第1 項業於100 年1 月26
    日修正公布，並於同年月28日生效施行，原審未依刑法第2
    條第1 項規定，為新舊法比較適用，尚有未恰。(二)被告有多
    次竊盜及詐欺前科，且本案之6 罪均成立累犯，竊取之物品
    種類包括汽車旅館之液晶電視等情，原審量刑顯然過輕，亦
    有未當。檢察官上訴意旨，以原審量刑過輕及未宣告強制工
    作不當為由，指摘原判決不當，部分有理由，且原判決又有
    上開可議之處，自屬無可維持，應由本院將原判決予以撤銷
    改判。爰審酌被告不思正途以獲取所需，僅為貪圖小利，竟
    獨自或與王承法共同攜帶兇器，以竊取之方式，冀得不法之
    財物，惟念其所竊財物價值非鉅，犯後復坦承犯行，態度尚
    可，並考以被告犯罪之動機、目的、手段等一切情狀，分別
    量處如附表主文欄所示之刑，並定其應執行刑為有期徒刑3
    年2 月。扣案之梅花板手及破壞鉗、鐵鎚各1 支，分別為被
    告、王承法所有，業據其供承在卷（見原審卷第23頁背面）
    ，且分別為供被告犯事實欄一(二)、(三)加重竊盜罪所用之物，
    應各依刑法第38條第1 項第2 款與共犯連帶原則，於事實欄
    一(二)、(三)所示主文項下，宣告沒收。至扣案之螺絲起子1 支
    ，固為供被告犯事實欄一(一)所用之物，惟非屬被告所有，業
    據其供承在卷（見原審卷(一)第23頁背面），且非違禁物，爰
    不為沒收之諭知。另扣案之固定鉗2 支、鐵剪1 支、開口板
    手2 支、梅花板手2 支、一字螺絲起子1 支，雖為被告、王
    承法所有，然無證據證明係供被告前揭犯罪所用或所得之物
    ，又非違禁物，爰不為沒收之諭知。復未扣案供被告犯事實
    欄一(六)所示之T 字型板手1 支，雖為王承法所有，然上開兇
    器未扣案而所在不明，為免日後執行之困難，爰不為沒收之
    諭知，併此敘明。
六、至公訴意旨雖認被告有犯罪之習慣，而併請求對被告諭知強
    制工作等語。惟按保安處分係針對受處分人將來之危險性所
    為之處置，以達教化、治療之目的，為刑罰之補充制度。我
    國現行刑法採刑罰與保安處分雙軌制，係在維持行為責任之
    刑罰原則下，為協助行為人再社會化之功能，以及改善行為
    人潛在之危險性格，期能達成根治犯罪原因、預防犯罪之特
    別目的。是保安處分中之強制工作，旨在對嚴重職業性犯罪
    及欠缺正確工作觀念或無正常工作因而犯罪者，強制其從事
    勞動，學習一技之長及正確之謀生觀念，使其日後重返社會
    ，能適應社會生活。又竊盜犯贓物犯保安處分條例第3 條第
    1 項規定：18歲以上之竊盜犯、贓物犯，有犯罪之習慣者，
    得於刑之執行前，令入勞動場所強制工作。另刑法第90條第
    1 項亦規定：有犯罪之習慣或因遊蕩或懶惰成習而犯罪者，
    得於刑之執行完畢或赦免後，令入勞動場所，強制工作。即
    均係本於保安處分應受比例原則之規範，使保安處分之宣告
    ，與行為人所為行為之嚴重性、行為人所表現之危險性及對
    於行為人未來行為之期待性相當之意旨而制定，而由法院視
    行為人之危險性格，決定應否令入勞動處所強制工作，以達
    預防之目的（最高法院97年度訴字第1012號判決參照）。查
    被告於97年間，固有4 次竊盜前科，有臺灣高等法院被告前
    案紀錄表在卷可查，而本案所示之6 次竊盜犯行則均係於99
    年10月至12月間所犯，是依被告之素行，其犯罪頻率尚非甚
    繁，難遽以推認其有犯罪習慣或欠缺正確工作觀念而犯罪，
    且除事實欄一(一)之竊盜犯行外，其餘5 次竊盜犯行均擔任把
    風工作，揆諸前揭最高法院判決要旨，藉由刑罰之執行已足
    生警懲而收根絕惡性之效，被告尚無須諭知於刑之執行前，
    令入勞動場所強制工作之必要，是檢察官聲請併諭知被告強
    制工作等語，即難允准，附此敘明。
據上論斷，應依刑事訴訟法第369 條第1 項、第364 條、第299
條第1 項前段，刑法第2 條第1 項前段、第28條、第320 條第1
項、第47條第1 項、第38條第1 項第2 款、第51條第5 款、第9
款，100 年1 月26日修正前刑法第321 條第1 項第2 款、第3 款
，刑法施行法第1 條之1 ，判決如主文。
本案經檢察官劉宗慶到庭執行職務。
中    華    民    國   100    年    5     月    23    日
                刑事第二庭  審判長法  官  林正雄
                                  法  官  邱明弘
                                  法  官  黃壽燕
以上正本證明與原本無異。
不得上訴。
中    華    民    國   100    年    5     月    23    日
                                  書記官  戴志穎
附錄本判決論罪科刑法條：
中華民國刑法第320 條
（普通竊盜罪、竊佔罪）
意圖為自己或第三人不法之所有，而竊取他人之動產者，為竊盜
罪，處5 年以下有期徒刑、拘役或5 百元以下罰金。
意圖為自己或第三人不法之利益，而竊佔他人之不動產者，依前
項之規定處斷。
前二項之未遂犯罰之。
修正前中華民國刑法第321 條
（加重竊盜罪）
犯竊盜罪而有左列情形之一者，處6 月以上、5 年以下有期徒刑
：
一、於夜間侵入住宅或有人居住之建築物、船艦或隱匿其內而犯
    之者。
二、毀越門扇、牆垣或其他安全設備而犯之者。
三、攜帶兇器而犯之者。
四、結夥三人以上而犯之者。
五、乘火災、水災或其他災害之際而犯之者。
六、在車站或埠頭而犯之者。
前項之未遂犯罰之。
 附表
┌──┬────────┬──────────────┐
│編號│犯罪事實        │主  文                      │
├──┼────────┼──────────────┤
│ 1  │如事實欄一(一)所示│簡上鈜攜帶兇器竊盜，累犯，處│
│    │之事實          │有期徒刑拾月。              │
├──┼────────┼──────────────┤
│ 2  │如事實欄一(二)所示│簡上鈜共同攜帶兇器竊盜，累犯│
│    │之事實          │，處有期徒刑捌月；扣案之梅花│
│    │                │板手壹支沒收。              │
├──┼────────┼──────────────┤
│ 3  │如事實欄一(三)所示│簡上鈜共同攜帶兇器毀越安全設│
│    │之事實          │備竊盜，累犯，處有期徒刑拾月│
│    │                │；扣案之破壞剪、鐵鎚各壹支，│
│    │                │均沒收。                    │
├──┼────────┼──────────────┤
│ 4  │如事實欄一(四)所示│簡上鈜共同竊盜，累犯，處有期│
│    │之事實          │徒刑伍月。                  │
├──┼────────┼──────────────┤
│ 5  │如事實欄一(五)所示│簡上鈜共同竊盜，累犯，處有期│
│    │之事實          │徒刑伍月。                  │
├──┼────────┼──────────────┤
│ 6  │如事實欄一(六)所示│簡上鈜共同攜帶兇器竊盜，累犯│
│    │之事實          │，處有期徒刑捌月。          │
└──┴────────┴──────────────┘